臺灣高等法院臺中分院刑事附帶民事訴訟判決　　　　九十三年度附民字第一五五號
　　原　告　乙○○
　　被　告　甲○○
右列被告因偽造文書案件（九十三年度上訴字第七０七號），原告提起附帶民事訴訟
，請求損害賠償，本院判決如左：
      主  文
原告之訴駁回。
      事  實
一、原告求為判決，被告應賠償原告新台幣（下同）三十萬元。其事實上陳述略稱，
    被告甲○○與乙○○原為夫妻關係，因被告甲○○懷疑乙○○與台中市松竹國小
    教師朱月英有婚外情，竟基於行使偽造私文書之概括犯意，先於民國（下同）九
    十年九月二十四日前某日，委由不知情之刻印店人員偽刻「乙○○」之印章一顆
    後，於九十年九月二十四日，持前開印章、及乙○○所有之國民身分證，前往位
    在台中市○區○○路二二九巷十一號之中華電信股份有限公司台灣中區電信分公
    司北台中營運處（下稱北台中營運處），偽以乙○○之委託人，於具有私文書性
    質之行動電話業務申請書之委託書受託人欄內偽造乙○○署名，並於「原用戶簽
    章」欄內，以上開偽刻之印章偽造「乙○○」之印文，偽造製作名義人為乙○○
    ，內容為「0000000000號行動電話租用人乙○○委託甲○○辦理該行
    動電話終止租用」之行動電話業務申請書，向不知情之中華電信股份有限公司人
    員，申請將乙○○所有之電話號碼0000－000000號行動電話門號予以
    停用，足生損害乙○○之通信權。甲○○復承前揭概括之犯意，於九十年十月二
    日、同年五日，分別至上址北台中營運處，連續偽以乙○○委託人之名義，於具
    有私文書性質之「中華電信公司北台中營運處服務中心列印明細申請表」上之「
    委託書委託人簽章」欄、「受託人姓名」欄內，各偽造乙○○之署名各一枚後，
    再持以向不知情之中華電信股份有限公司人員行使，申請列印乙○○名義所申請
    之電話號碼00000000號電話，於九十年一至六月、九十年九月間之通話
    明細，亦足生損害於乙○○。此並經台灣台中地方法院以九十三年度訴字第七三
    號刑事判決以被告甲○○犯偽造文書罪，判處有期徒刑三月在案。按因故意或過
    失不法侵害他人之權利者，負損害賠償責任，民法第一百八十四條第一項定有明
    文。另不法侵害他人之名譽、隱私或其他人格法益而情節重大者，被害人雖非財
  產上之損害，亦得請求賠償相當之金額，民法第一百九十五條第一項亦定有明文
    。本件被告因偽造文書，先則停用原告手機；嗣則取得原告之通聯紀錄，四處在
    外造謠原告有婚外情，嚴重妨害原告之通信權、隱私權及名譽。致使原告痛苦不
    堪，罹患重度憂鬱症，迄未康復，從而，請求被告賠償精神慰撫金計三十萬元。
二、被告求為判決駁回原告之訴，並否認有偽造原告名義之行動電話業務申請書、中
    華電信公司北台中營運處服務中心列印明細申請表。被告事先有經過原告同意，
    才前往申請云云。
      理  由
一、原告所主張被告甲○○與乙○○原為夫妻關係，因被告甲○○懷疑乙○○與台中
    市松竹國小教師朱月英有婚外情，竟基於行使偽造私文書之概括犯意，先於九十
    年九月二十四日前某日，委由不知情之刻印店人員偽刻「乙○○」之印章一顆後
    ，於九十年九月二十四日，持前開印章、及乙○○所有之國民身分證，前往位在
    台中市○區○○路二二九巷十一號之中華電信股份有限公司台灣中區電信分公司
    北台中營運處，偽以乙○○之委託人，於具有私文書性質之行動電話業務申請書
    之委託書受託人欄內偽造乙○○署名，並於「原用戶簽章」欄內，以上開偽刻之
  印章偽造「乙○○」之印文，偽造製作名義人為乙○○，內容為「000000
    0000號行動電話租用人乙○○委託甲○○辦理該行動電話終止租用」之行動
    電話業務申請書，向不知情之中華電信股份有限公司人員，申請將乙○○所有之
    電話號碼0000－000000號行動電話門號予以停用，足生損害乙○○之
    通信權。甲○○復承前揭概括之犯意，於九十年十月二日，至上址北台中營運處
    ，連續偽以乙○○委託人之名義，於具有私文書性質之「中華電信公司北台中營
    運處服務中心列印明細申請表」上之「委託書委託人簽章」欄，偽造乙○○之署
    名各一枚後，再持以向不知情之中華電信股份有限公司人員行使，申請列印乙○
    ○名義所申請之電話號碼00000000號電話，於九十年一至六月間之通話
    明細等情，業經本院九十三年度上訴字第七０七號刑事判決，認事證明確，依行
    使偽造私文書罪，判處有期徒刑三月在案。原告主張之上開事實，可以認定。另
    原告主張被告於九十年十月五日至上址北台中營運處，偽以乙○○委託人之名義
    ，於具有私文書性質之「中華電信公司北台中營運處服務中心列印明細申請表」
    上之受託人姓名欄內，各偽造乙○○之署名一枚後，再持以向不知情之中華電信
    股份有限公司人員行使，申請列印乙○○名義所申請之電話號碼0000000
    0號電話，於九十年九月間之通話明細之事實。固有上開列印明細申請表可憑。
    但上開文書之製作名義人是被告甲○○，並無偽造原告名義之之情形。是原告主
    張被告此部分行為，亦構成行使偽造私文書罪，即屬無據。
二、刑事訴訟法第四百八十七條第一項規定，因犯罪而受損害之人，於刑事訴訟程序
    得附帶提起民事訴訟，對於被告以及依民法負賠償責任之人，請求回復其損害。
    本件被告係犯行使偽造文書罪，構成犯罪之行使偽造私文書犯行，並無妨害原告
    隱私權、名譽之情形。即原告之隱私權、及名譽縱有受妨害之情形，亦非本件犯
    罪行為之行使偽造私文書罪所造成。依上開規定原告自不得以隱私權、名譽受有
    妨害而提起附帶民事。又人格權受侵害時，以法律有特別規定者為限，得請求損
    害賠償及慰撫金，民法第十八條第二項定有明文。原告以通訊權受有妨害，請求
    被告賠償精神慰撫金，但法律並無通訊權受侵害時，得請求慰撫金之規定。是縱
    認被告擅自將原告之行動電話終止租用，影響原告使用其行動電話，妨害其通訊
    權。但因無通訊權受侵害，得請求慰撫金之法律規定，其此部分之請求，亦屬無
    據。另被告九十年十月五日（按為十五日之誤）之申請原告00000000號
    室內電話九十年九月間之通聯明細，並未構成犯罪，為本院刑事判決所認定。原
    告此部分之請求，於法亦屬無據。綜上所述，本件原告之訴，有無理由及不合法
    之情形，應予駁回。
三、據上論斷，應依刑事訴訟法第五百零三條第一項前段，判決如主文。
中      華      民      國    九十三    年      八      月    四        日
                                   臺灣高等法院臺中分院刑事第九庭
                                         審判長法  官　陳  筱  珮
                                               法　官  康  應  龍
                                               法　官　趙  春  碧
右正本證明與原本無異。
不得上訴。
                                               書記官  胡  美  娟
中     華     民     國     九十三     年      八      月      六       日
                                                              　　　　　Ｆ
